臺灣南投地方法院小額民事判決
110年度埔小字第173號
原      告  兆豐產物保險股份有限公司

法定代理人  梁正德  
訴訟代理人  林嘉鴻  
被      告  吳銘鳳  
上列當事人間損害賠償事件，本院於民國110年12月28日言詞辯
論終結，判決如下：
    主      文
被告應給付原告新臺幣壹萬伍仟柒佰捌拾貳元，及自民國一百一
十年十月十七日起至清償日止，按週年利率百分之五計算之利息
。
原告其餘之訴駁回。
訴訟費用新臺幣壹仟元，由被告負擔新臺幣參佰玖拾肆元，餘由
原告負擔。
本判決第一項得假執行。
    事實及理由
壹、程序方面：
    被告經合法通知，未於言詞辯論期日到場，核無民事訴訟法
    第386條所列各款情形，爰依原告聲請，由其一造辯論而為
    判決。
貳、實體方面：
一、原告起訴主張：被告於民國109年2月22日17時15分許，騎乘
    車牌號碼000-000號普通重型機車，行經南投縣○○鎮○○路0段
    000號附近時，因未注意車前狀態，撞損由原告承保為訴外
    人吳靜惠所有、由訴外人朱又麟所駕駛之車牌號碼0000-00
    號自用小客車（下稱系爭保車），系爭保車因而受損。被告
    過失撞損系爭保車，自應依民法第184條第1項前段及第191
    條之2規定，負損害賠償責任。且原告已依保險契約之約定
    賠付被保險人修理費用共計新臺幣（下同）40,058元（含工
    資4,600元、烤漆費用16,000元、零件費用19,458元），爰
    依保險法第53條之規定代位提起本件訴訟等語。並聲明：被
    告應給付原告40,058元及自起訴狀繕本送達翌日起至清償日
    止，按週年利率5%計算之利息。
二、被告則經合法通知未於言詞辯論期日到場，亦未提出書狀為
    何聲明或陳述。
三、法院之判斷：
（一）原告主張之事實，業據其提出車險理賠計算書、系爭保車
      行車執照、南投縣政府警察局道路交通事故當事人登記聯
      單、道路交通事故現場圖、竹立汽車股份有限公司估價單
      、結帳工單、車損照片、電子發票證明聯及賠款滿意書等
      件為證，並經本院向南投縣政府警察局埔里分局調閱本件
      之道路交通事故現場圖、調查報告表㈠、㈡、談話紀錄表、
      當事人登記聯單、初步分析研判表、現場及車損照片等核
      閱屬實。而被告對原告主張之上開事實，已於相當時期受
      合法之通知，未於言詞辯論期日到場，亦未提出任何書狀
      為何爭執，依民事訴訟法第436條之23準用第436條第2項
      ，依同法第280條第3項準用同條第1 項規定視同自認，是
      堪信原告之主張為真實。
（二）因故意或過失，不法侵害他人之權利者，負損害賠償責任
      ；汽車、機車或其他非依軌道行駛之動力車輛，在使用中
      加損害於他人者，駕駛人應賠償因此所生之損害；不法毀
      損他人之物者，被害人得請求賠償其物因毀損所減少之價
      額。損害賠償除法律另有規定或契約另有訂定外，應以填
      補債權人所受損害及所失之利益為限，民法第184條第1項
      前段、第191條之2前段、第196條、第216條第1項分別定
      有明文。又依上開規定請求賠償物被毀損所減少之價額，
      得以修復費用為估定之標準，但以必要者為限（例如：修
      理材料以新品換舊品，應予折舊）（最高法院77年度第9
      次民事庭會議決議意旨參照）。經查，系爭保車之修復費
      用合計40,058元，其中工資為4,600元、烤漆費用為16,00
      0元、零件費用為19,458元等情，有原告提出之上開電子
      發票證明聯及估價單附卷可憑。依行政院所頒「固定資產
      耐用年數表」及「固定資產折舊率表」之規定，自用小客
      車之耐用年數為5年，依定率遞減法每年折舊千分之369，
      其最後1年之折舊額，加歷年折舊累計額，其總和不得超
      過該資產成本原額之10分之9，參照卷附之系爭保車行車
      執照影本，其上載明該車係於西元2010年（即民國99年）
      3月出廠，直至109年2月22日本件事故發生日止，實際使
      用年數已逾5年，依上開定率遞減法計算零件之折舊，其
      扣除折舊後之零件費用為1,946元（計算式：19,458×1/10
      ＝1,946，元以下四捨五入），再加計前揭工資、烤漆費用
      ，則系爭保車之必要修理費用合計為22,546元（計算式：
      1,946＋4,600＋16,000＝22,546）。
（三）損害之發生或擴大，被害人與有過失者，法院得減輕賠償
      金額或免除之，民法第217條第1項定有明文。經查，本件
      被告騎乘上開車輛有未注意車前狀態之過失，然朱又麟駕
      駛系爭保車同有違規停車之過失等情，有上開初步分析研
      判表在卷可參，且原告於言詞辯論時亦不爭執朱又麟具有
      過失，可認朱又麟就本件事故之發生與有過失甚明，經考
      量被告與朱又麟過失之輕重及本件事發經過，認朱又麟應
      負30%之過失責任，被告則負擔70%之過失責任，適用過失
      相抵之法則，減輕被告賠償金額30%，故被告應賠償之金
      額即為15,782元（計算式：22,546元×70%＝15,782元，元
      以下四捨五入）。
（四）又被保險人因保險人應負保險責任之損失發生，而對於第
      三人有損失賠償請求權者，保險人得於給付賠償金額後，
      代位行使被保險人對於第三人之請求權，但其所請求之數
      額，以不逾賠償金額為限，保險法第53條第1項規定甚明
      。復損害賠償祇應填補被害人實際損害，保險人代位被害
      人請求損害賠償時，依保險法第53條第1項規定，如其損
      害額超過或等於保險人已給付之賠償金額，固得就其賠償
      之範圍，代位請求賠償，如其損害額小於保險人已給付之
      賠償金額，則保險人所得代位請求者，應祇以該損害額為
      限（最高法院65年台上字第2908號判例參照）。經查，本
      件原告因承保之系爭保車遭被告過失不法毀損，固已給付
      賠償金額40,058元予被保險人，但因系爭保車實際得請求
      賠償之修復金額僅15,782元，已如前述。從而，原告依保
      險法第53條第1項規定，代位請求被告賠償之範圍，亦僅
      得以該等損害額為限。是原告請求被告給付15,782元及自
      起訴狀繕本送達被告翌日（即110年10月17日）起至清償
      日止，按週年利率5%計算之利息，為有理由，應予准許，
      逾此範圍之請求，即非正當，應予駁回。
四、本件原告勝訴部分係就民事訴訟法第436條之8適用小額訴訟
    程序所為被告敗訴之判決，依同法第436條之20規定，應依
    職權宣告假執行。
五、依民事訴訟法第436條之19第1項、第79條規定，本件訴訟費
    用額確定為1,000元（即原告繳納之第一審裁判費），應由
    兩造依其勝敗之比例分擔，由被告負擔394元，餘由原告負
    擔。
中　　華　　民　　國　　111 　年　　1 　　月　　11　　日
                        臺灣南投地方法院埔里簡易庭
                              法  官  丁婉容 
以上為正本係照原本作成。
如不服本判決，應於送達後二十日內，向本院提出上訴狀，並表
明上訴理由（上訴理由應表明一、原判決所違背之法令及具體內
容。二、依訴訟資料可認為原判決有違背法令之具體事實。），
如於本判決宣示後送達前提起上訴者，應於判決送達後二十日內
補提上訴理由書（須附繕本），如未於上訴後二十日內補提合法
上訴理由書，法院得逕以裁定駁回上訴；並向本院繳足上訴裁判
費。　　　　　　　　　　　　　　　 
中　　華　　民　　國　　111 　年　　1 　　月　　11　　日
                              書記官  詹書瑋